臺灣板橋地方法院交通事件裁定　　　　93年度交聲字第1797號
原處分機關　交通部公路總局臺北區監理所
異　議　人
即受處分人　甲○○
上列異議人即受處分人因違反道路交通管理處罰條例案件，對於
交通部公路總局臺北區監理所於93年11月9 日以北監自裁字第裁
40－E00000000 號違反道路交通管理事件裁決書所為之處分（原
舉發案號：新竹縣政府警察局93年8 月29日竹縣警交字第E00000
00號）不服，聲明異議，本院裁定如下：
    主  文
原處分撤銷。
甲○○不罰。
    理  由
一、原處分意旨略以：異議人即受處分人甲○○於民國93年8 月
    29日下午2 時35分許，駕駛車號6911－FM號自用小客車，行
    經新竹縣竹北市○○○路時，經新竹縣政府警察局竹北分局
    竹北派出所執勤警員以「拆除原有排氣管，製造噪音（加大
    排氣管）」之違規事實，當場掣單舉發，嗣異議人於舉發通
    知單上所載應到案日期前向原處分機關陳述不服舉發，經原
    處分機關函請舉發單位調查結果，仍認受處分人有前開違規
    行為，原處分機關乃於93年11月9 日依據道路交通管理處罰
    條例第43條第1 項第2 款、第63條第1 項第3 款（裁決書漏
    引第3 款）及違反道路交通管理事件統一裁罰基準表之規定
    ，裁決受處分人罰鍰新臺幣（下同）6 千元，並記違規點數
    3 點之處分。
二、聲明異議意旨略以：異議人於93年8 月29日下午2 時35分許
    ，駕駛車號6911－FM號自用小客車，行經新竹縣竹北市○○
    ○路時，經新竹縣政府警察局竹北分局竹北派出所執勤警員
    以「拆除原有排氣管，製造噪音（加大排氣管）」之違規事
    實，當場掣單舉發。惟(一)當時新竹縣警察局警員係因懷疑異
    議人於駕駛車輛中使用手機故予以攔檢，與其舉發違規事實
    不符，異議人並未因駕駛車輛而製造噪音：當時異議人於新
    竹縣竹北市○○路口停車等紅綠燈時，因左手斜靠車窗撐著
    頭，本案承辦警員乙○○誤以為異議人在使用手機，俟紅綠
    燈轉換時，隨即將異議人攔下，詢問是否於行車中使用手機
    ，異議人答稱並沒有使用手機，竟遭怒斥狡辯，並喝令異議
    人下車，該警員經查看駕駛前座周圍均無發現手機後，遂要
    求異議人提出駕照與行車執照，異議人從放置於後車座皮包
    內之手機請警員查看，豈料，警員態度更差，竟要求異議人
    打開後車廂蓋供其檢查，異議人均依示辦理，俟警員乙○○
    查看完後，異議人即詢問：「若無其他事情，不知是否能先
    離開？」此話一出，警員乙○○即說：「你車子排氣管加大
    ，會製造噪音。」隨即就依違反道路交通管理處罰條例第43
    條第1 項第2 款之規定，開立竹縣警交字第E0000000號舉發
    通知單，並告知異議人簽名後即可離開，當時異議人並不知
    該單據之嚴重性。從以上陳述可知，警員乙○○係因懷疑異
    議人於駕駛車輛中使用手機而攔檢異議人，並非發現異議人
    駕駛車輛造成噪音而予以攔檢，豈可僅以「車子排氣管加大
    」即推論異議人有前揭道路交通管理處罰條例第43條第1項
    第2 款所指「拆除消音器，或以其他方式造成噪音」之情事
    。(二)本案承辦警員乙○○在未確實查證異議人駕駛之車輛是
    否有安裝消音器、是否有製造噪音之情況下，僅以目測方式
    即認為該車輛有加大排氣管，並據此開立違規舉發單，其認
    事用法顯有重大違誤：按道路交通管理處罰條例第43條第1
    項第2 款規定：「汽車駕駛人，駕駛汽車有左列情形之一者
    ，處新臺幣六千元以上二萬四千元以下之罰鍰並當場禁止其
    駕駛：一、在道路上蛇行，或以其他危險方式駕駛者。二、
    拆除消音器，或以其他方式造成噪音。前項情形因而肇事者
    ，並吊銷其駕駛執照。」如前所述，警員乙○○並非發現異
    議人駕駛車輛製造噪音而予以攔檢，且車輛排氣管加大，並
    不足以證明未裝置消音器，也不當然會製造噪音。復查系爭
    車輛於本（93）年至監理所檢驗亦屬合格，不知警員乙○○
    開立該紙舉發單之依據為何？警察職權如此無係上綱（當時
    警員乙○○僅站於車後，目視排氣管比一般的大，即照相存
    證，開單處罰），顯然違反現代法治國家之基本原則。為此
    聲明異議，請求撤銷原處分等語。
三、汽車駕駛人，駕駛汽車拆除消音器或以其他方式造成噪音者
    ，處新臺幣（下同）6 千元以上2 萬元以下罰鍰，並記違規
    點數3 點，道路交通管理處罰條例第43條第1 項第2 款、第
    63條第1 項第3 款分別定有明文。
四、經查，本院函詢交通部臺北區監理所宜蘭監理站有關車號69
    11－FM號自用小客車之檢驗資料，該站函覆：「... 。二、
    經查車號6911－FM號自用小客車於93年2 月13日至本站辦理
    註銷重領檢驗，本站確依道路交通安全規則第39條第1 項第
    2 款『消音器作用正常，排氣管完好，排放空氣污染物符合
    管制規定。』規定檢驗，其檢驗結果亦符合規定。」，有交
    通部公路總局臺北區監理所宜蘭監理站94年4 月18日第
    0940004075號函附車輛檢驗紀錄表1 紙及檢驗照片影本2 張
    在卷可憑。是異議人車輛於93年2 月13日進行檢驗，本件取
    締時間為93年8 月29日，已相距半年，且就上開檢驗照片與
    警員提供之取締時照片相互比較，可知異議人上開車輛於93
    年2 月13日檢驗時，其排氣管為較細之二管，顯與取締時較
    粗之一管不同，是異議人拆除原有排氣管、加大排氣管之事
    實，固堪以認定。惟異議人是否違反道路交通管理處罰條例
    第43條第1 項第2 款之規定，其審認重點並非〔異議人有無
    改裝排氣管〕，而在「異議人有無拆除消音器或其他方法造
    成噪音〕，此由上開條文之構成要件自明，先予敘明。證人
    即新竹縣政府警察局竹北分局六家派出所警員乙○○到庭結
    證稱：「當時我們在光明六路執行巡邏，我擔任駕駛，發現
    異議人的車子聲響很大，在異議人車子後面發現他的車子排
    氣管改裝過，比較大，而且消音器已經被拆除，正常情況車
    子引擎聲音很沈悶，但是這種改裝過的車子，聲音就比較大
    ，我就跟在異議人車子後面，把窗戶搖下，聽到車子引擎的
    聲音很大，當時我們副所長正開車在前方巡邏，我就請副所
    長把車子攔下，我們告訴他，該車已經改裝過，他表示車子
    買來時就已經是這樣，異議人當時有無簽名我忘了。當事人
    之前已經向監理所申訴過，我們開單同時，也要求他回監理
    所查驗，查驗結果我們不知道。」等語（見本院94年3 月14
    日訊問筆錄）。足見員警於攔獲異議人時，除由排氣管之大
    小、聲音為判斷外，並無進行規格檢查。而警察機關於舉發
    違反道路交通管理事件時，關於違規行為之認定，倘以目視
    方法即可探知，要無課以提出其他證據證明之義務，然而關
    於噪音之認定非目視可行，且是否構成噪音而讓人不能忍受
    ，常涉及個人之主觀感覺，則行政機關對於此等製造噪音之
    違規行為，倘欲依法處罰，必須有一套客觀標準供民眾遵循
    ，且其檢測方式亦非單以執勤警員主觀上感覺為憑。此外，
    依噪音管制法施行細則第14條規定：「使用儀器檢查機動車
    輛噪音，由訓練合格並領有證書之人員為之。」，是以車輛
    是否製造噪音，應以專業人員使用科學儀器檢測方可認定，
    非僅憑警員主觀上之臆測為其舉發之基礎。本件系爭之6911
    －FM號自用小客車，於上揭時、地，經新竹縣政府警察局竹
    北分局執勤警員攔停稽查，該執勤警員就異議人改裝排氣管
    之事實雖能以目視認定，惟是否造成噪音，則應由專業人員
    以儀器檢測方能認定，本件既無使用儀器測得之噪音檢測值
    等積極證據足資認定上開車輛是否因改裝排氣管而超過規定
    之噪音值標準上限，自難僅憑執勤警員主觀上感覺即認定上
    開車輛裝置產生噪音器物。綜上所述，本件異議為有理由，
    原處分機關依道路交通管理處罰條例第43條第1 項第2 款規
    定，裁處異議人罰鍰新臺幣6 千元，並記違規點數3 點，尚
    有未洽，原處分應予撤銷，並諭知異議人不罰。
五、據上論斷，應依道路交通案件處理辦法第20條，裁定如主文
    。
中　　華　　民　　國　　94　　年　　4 　　月　　28　　日
                  交通法庭法  官  侯志融
以上正本證明與原本無異
如不服本裁定應於送達後5日內向本院提出抗告狀
                          書記官  張玉如
中　　華　　民　　國　　94　　年　　4 　　月　　28　　日
